臺灣臺南地方法院刑事判決　　　　　　　　　　　　　九十一年度易字第三一二號
　　公　訴　人　臺灣台南地方法院檢察署檢察官
　　被　　　告　丁○○
右列被告因詐欺案件，經檢察官提起公訴（九十年度偵字第一０一九四號），本院判
決如左：
    主  文
丁○○無罪。
    理  由
一、公訴意旨略以：被告賴合意圖為自己不法所有，於民國（下同）八十六年十月間
    偕同經營雞隻販售為業之友人甲○○（另案經台灣高雄地方法院檢察署檢察官為
    不起訴處分確定）向告訴人乙○○遊說投資養雞、售雞事務後，丁○○即邀同乙○○及戊○○（乙○○友人、從事代書業）合夥從事雞隻買、售業務，合夥成立
    後約定合夥股份為：丁○○四Ｏ％、出資新台幣（下同）四十萬元，乙○○
    四Ｏ％、出資四十萬元，戊○○二Ｏ％、出資二十萬元。同年十月十五日，丁○○自台東縣發話告知乙○○稱：有『合夥購入雞隻』一萬六千八百四十台斤、
    計八十萬八千三百四十元，正出貨中需款支付週轉，要求乙○○先行匯款一百萬
    元至台灣銀行台東分行第00000000000帳號丁○○於當日新開戶之綜
    合存款帳戶（以下簡稱系爭帳戶）內等情，乙○○得知後，指示戊○○趕赴台東
    查看，戊○○抵台東與丁○○晤面後，丁○○提出『客戶：新合作公司（雞隻）
    出貨單』二張、雞隻合計重一萬六千八百台斤（出單人青沅企業股份有限公司）
    供戊○○查對確認簽名後，戊○○即轉知乙○○，乙○○旋依丁○○囑咐匯款一
    百萬元至上開系爭帳戶，繼丁○○即以存摺（轉帳四十五萬元、領現金三十五萬
    八千元）分別提領走八十萬八千元，乙○○匯入款項後久候未能取得丁○○交付
    所稱『合夥購入雞隻』，察覺有異，乃於同年十一月七日將其匯入款項之剩餘款
    十九萬二千元索回，惟迄未獲丁○○交付『合夥購入雞隻』，始知受騙，因認被
    告丁○○涉犯刑法第三百三十九條第一項詐欺取財罪嫌等語。
二、按犯罪事實應依證據認定之，無證據不得推定其犯罪事實；又不能證明被告犯罪
    者，應諭知無罪之判決，刑事訴訟法第一百五十四條、第三百零一條第一項分別
    定有明文。本件公訴人認被告另涉有上開犯行，係認定：告訴人匯款乃因被告
    向其表示有合夥雞隻出貨中，需款支付週轉。係被告要求告訴人匯款一百萬至
    系爭帳戶。「新合作公司」出貨單係被告交付戊○○查對。告訴人所匯款項
    中之八十萬八千元係被告提領取用。被告於取得上述八十萬八千元後，未依約
    交付「合夥購入之雞隻」（意即被告與告訴人原約定應由被告交付雞隻）之事實
    ，且係以下事證而為認定：(一)告訴人乙○○之指訴及證人戊○○之證言。(二)證人
    甲○○於偵查中經傳未到，被告於偵查中所供上述八十萬八千元係甲○○領走，
    且亦係甲○○將雞隻出售乙節，無從查考，且告訴人之一百萬既係匯入被告帳戶
    ，則其中八十萬八千元究係被告領取後持交甲○○，抑或被告與甲○○共同提領
    ，均屬被告與甲○○間之私人關係，與被告要求告訴人匯款行為無涉。(三)告訴人
    於偵查中提出之匯款資料、（系爭帳戶）存摺及雞隻出貨單據影本等。
三、訊據被告丁○○堅詞否認右揭犯行，辯稱：伊係與告訴人乙○○及戊○○約定以
    上述比例合夥投資甲○○所經營之青沅企業股份有限公司（以下簡稱青沅公司）
    以經營雞隻買賣事業，八十六年十月十五日當日伊係依戊○○或甲○○之要求而
    申請系爭帳戶，以供告訴人匯款並交付甲○○。同日亦係甲○○所營青沅公司員
    工報告有上開雞隻待出售而需款，並非伊向戊○○告知此情，而告訴人匯款一百
    萬元後，係甲○○取走其中八十萬八千元，該等金額伊分文未取，何來詐欺情事
    等語。
四、經查：
（一）按告訴人之告訴，係以使被告受刑事訴追為目的，是其陳述是否與事實相符
      ，仍應調查其他證據以資審認，最高法院五十二年度台上字第一三○○號著有
      判例。設若另有事證足認告訴人並非誠實可信之人，該等告訴人之指訴憑信度
      自應降低，如非有堅實之事證，益難遽予採信。證人戊○○與被告及告訴人
      雖均無僱傭關係，然該證人於告訴人提出告訴之前，已然代表告訴人前往台東
      青沅公司所在地查證雞隻是否確實備妥待售，並多次偕同告訴人往返於台北、
      台東洽商前揭合夥販售雞隻業務，此觀告訴人於八十六年十二月廿四日告訴狀
      陳稱「派遺」戊○○前往台東市察看雞隻等語（見臺灣臺北地方法院檢察署八
      十七年度偵字第三０一號卷第三頁，以下簡稱此卷為偵一卷），並有告訴人提
      出之支付金額損失明細表影本在卷可稽（見臺灣臺南地方法院檢察署九十年度
      偵字第一０一九四號卷第卅二頁，以下簡稱此卷為偵三卷）。參以戊○○與告
      訴人同為原欲與被告共同投資雞隻買賣業務之合夥人之一，且告訴人係依戊○○之陳報而同意匯款一百萬元至系爭帳戶，故證人戊○○之立場應較接近於告
      訴人，其於偵查中所為附合於告訴人指訴之證言，是否足以佐證告訴人之指訴
      與事實相符，亦待查考。
（二）依告訴人提出之匯款單、系爭帳戶存摺及「新合作公司」出貨單影本所示，告
      訴人確於八十五年十月十五日證人戊○○收受該等出貨單之後，匯款一百萬元
      至系爭帳戶，且即經提領八十萬八千元無訛（上開書證見偵卷一第十三、十四
      、十九、廿二頁）。然該二紙內載有雞隻一萬六千八百四十台斤、計八十萬八
      千三百四十元等文字之出貨單，係甲○○所營青沅公司梁姓組長書具後，於八
      十八年十月十五日經由該公司職員交付代表告訴人前往察看之戊○○，且係甲○○公司（即青沅公司）之員工向龔某告稱「今晚就可以出貨」，該等出貨單
      並非被告交付龔某，亦非被告向龔某表示匯款當晚雞隻即將運出販售等情，已
      據證人戊○○於偵查及本院調查中分別以書狀及言詞證述在卷（見偵三卷第七
      八頁、審理卷卅一頁），核與證人甲○○於本院調查中所證：該等出貨單係伊
      公司前梁姓員工所書具提出等語相符（見審理卷第八九頁），並與卷附「新合
      作公司」出貨單影本簽署欄上有「梁、十月十四、十五日」之記載吻合。告訴
      與公訴意旨指稱係被告所交付戊○○以資取信於告訴人，與事實尚有未符。證
      人戊○○雖於本院調查中翻異前詞改稱何人告知雞隻當晚可出貨，與何人持交
      該等出貨單其已不復記憶云云，縱不能認為戊○○前揭反覆供述意欲迎合告訴
      人之指訴，究難因而遽認確係被告將該等出貨單持交戊○○並告以「雞隻當晚
      出貨」而詐騙戊○○與告訴人。
（三）告訴人匯款一百萬元當日所提領之八十萬八千元，確係經青沅公司負責人甲○○取用，並未分予被告花用乙節，亦據證人甲○○於偵審中到庭陳明在卷（見
      臺灣高雄地方法院檢察署八十八年偵緝字第一二六八號卷第廿三頁、審理卷第
      七三、七五頁，以下簡稱上述偵查卷為偵二卷），故被告所辯該該等金額係甲○○領取支用，亦堪採信，告訴與公訴意旨認為該等八十萬八千元款項遭被告
      提領乙節，亦乏證據足以確認。又依告訴人與戊○○所述，告訴人之所以匯款
      一百萬元款項至系爭帳戶，乃告訴人與戊○○、被告三人原欲合夥投資甲○○
      所營雞隻買賣事業，嗣因甲○○之雞隻販售事業需款週轉，故而由告訴人先行
      墊付該等款項出借予甲○○，雙方並約定甲○○應以嗣後出售雞隻之收入清償
      告訴人（見偵一卷第三十頁、偵三卷第四七頁、審理卷六九頁）；且系爭帳戶
      並非被告私有之帳戶而係被告、告訴人與戊○○籌設合夥事業之「公設帳戶」
      （見偵一卷第四頁告訴狀及第十八頁約定書所載），故告訴人即係因其本人及
      甲○○前述約定而為匯款，並非如公訴意旨所敘係「因被告之要求」而匯款；
      且雙方係約定應由甲○○交付雞隻以供告訴人等出售抵償，並非約定由被告交
      付雞隻；又該等八十萬八千元自系爭帳戶提領之款項最後是否經甲○○領取，
      亦非「被告與甲○○間之私人關係」，而係告訴人是否依其與甲○○之約定而
      出借款項予呂某先行週轉使用。
（四）被告於甲○○取走上述八十萬八千元之後，因告訴人之要求，將其名下之系爭
      帳戶存摺及蓋妥印鑑章之取款條一併交付告訴人，並經告訴人於八十六年十一
      月七日領取餘款十九萬二千元，現該存摺仍於告訴人持有中等情，亦據被告、
      告訴人及證人戊○○一致供明在卷（見偵二卷第卅一頁、偵三卷第廿七頁、審
      理卷第七五頁），並有告訴人提出之系爭帳戶存摺影本在卷足憑（見偵一卷廿
      二頁）。上開存摺於交付告訴人之前係被告管領持有中，苟被告確有意向告訴
      人詐取財物，依理應續將餘款十九萬二千元提領以供己花用，何需節餘該等款
      項以供告訴人索回，故被告辯稱其並無詐欺之故意與犯行，應屬可信。
（五）告訴意旨另指稱：被告於八十五年十月十五日之後四度指揮出售雞隻獲款四十
      餘萬元佔為己有、其於匯款之後迄未獲甲○○交付雞隻以供出售或收受任何出
      售雞隻之價金、被告交付四十萬元「假客票」佯稱入股云云。惟查：告訴人
      陳稱伊認為被告匯款後四度主導指揮雞隻出貨，係因被告前向其告稱曾經出貨
      至嘉義，並依據青沅公司員工所交付之青沅公司出貨帳目節本而推論等語（見
      偵一卷第廿一頁、審理卷第七五、七六頁），然尚難依上開出貨帳目窺知其內
      所載各次雞隻之出貨係被告所主導指揮，且被告是否確曾向告訴人坦承前往義
      義出貨，無從證明；訊之證人戊○○亦證稱被告是否曾於匯款後主導出售雞隻
      伊不清楚等語（見審理卷六九頁），告訴人此部分之指訴，核係推論與臆測。
      受告訴人委託前往台東協調雞隻出貨事宜之戊○○，於八十六年十二月十四
      日出具同意書，同意委由案外人嚴錫章前往青沅公司所屬嘉屏養殖場拿取八十
      籠雞隻，而嚴錫章亦於同年十二月十五日簽名收取實重一千九百三十．四台斤
      之雞隻，此據證人甲○○迭於偵審以書狀及言詞陳述在卷，並有呂某提出之同
      意書與簽收單據影本存卷可參（見偵二卷第卅四、卅五、卅八頁頁，審理卷第
      八七頁）。其證言核與證人戊○○所證：該紙委託嚴錫章拿取雞隻之同意書確
      係伊所書具，伊與告訴人確有委託嚴錫章前往抓雞，（確實）次數忘記了，約
      有三、四次，有無抓到不清楚等語（見審理卷一三九頁）相符。又告訴人、被
      告與戊○○三人於匯款後之八十六年十一月廿三日，另與嚴錫章協商同意其等
      三人出資與入夥比例均依原約定減少百分之二十，而由嚴錫章以百分之二十之
      比例入夥，此有「新公司計劃備忘錄」影本一紙附卷可按（見偵三卷第七三頁
      ），告訴人亦供承該紙「新公司計劃備忘錄」確經伊與嚴錫章共同簽名無訛（
      見審理卷第九三、九四頁）。參以被告於八十五年十月十五日之後某日，曾傳
      真致函被告指稱甲○○領取上述八十萬八千元之後，其曾經「代收貨款十六萬
      四千二百十四元」，故尚被甲○○「虧欠六十四萬三千七百八十六元」，有告
      訴人不爭執真正之存證信函影本一紙在卷可按（見偵三卷第八五頁、審理卷第
      七六頁）。綜上判斷，證人甲○○所證告訴人於匯款後曾經派員載運其所有雞
      隻扣抵前揭八十萬八千元款項乙節，即堪採信，告訴人指稱其於匯款後，完全
      未受甲○○交付雞隻云云，顯與事實不符，益證告訴人於本件訟爭過程並非誠
      實可信。被告背書持交告訴人用以支付入夥金之面額四十萬元支票（見偵一
      卷第廿三頁），係丙○○簽發交付甲○○用以支付飼料款項，並再經甲○○交
      付被告以資清償呂某前對被告之借款債務，且黃女與被告互不相識等節，已據
      證人丙○○、甲○○於本院調查中到庭結證屬實（見審理卷第六九、七十頁）
      ，且互核相符。是被告辯稱該紙支票係甲○○用以清償借款之客票乙節應堪信
      實，告訴人指稱被告故以不實客票入股以遂行詐欺手段云云，核屬捕風捉影之
      指控，殊難採信。
五、綜上所述，本件依調查證據之結果，起訴書所認定之事實與卷存事證不相符合，
    被告前揭抗辯經查俱屬可信，且告訴人存有諸多無法信賴其指訴與事實相符之原
    因，其所為不利於被告之指訴自難憑信。況依卷存事證亦不能認為被告曾為詐欺
    行為。此外，復乏其他積極證據足認被告犯罪，應認其犯罪不能證明，依法即應
    為無罪判決之諭知。
據上論斷，應依刑事訴訟法第三百零一條第一項，判決如主文。
中      華      民      國    九十一    年      八      月     十三     日
                  臺灣臺南地方法院刑事第四庭
                                          法  官  陳欽賢
右正本證明與原本無異。
如不服本判決，應於判決送達後十日內，向本院提出上訴狀。
                                          書記官  何小玉
中      華      民      國    九十一    年      八      月     廿七     日
